臺灣雲林地方法院民事裁定            100年度監宣字第125號
聲  請  人  張進賢
相  對  人  張國
關  係  人  張清全
上列聲請人聲請監護宣告事件，本院裁定如下：
    主    文
宣告張國（男、民國○○年○○月○ 日生、國民身分證統一編號：Ｚ0
00000000號）為受監護宣告之人。
選定張進賢（男、民國○○年○ 月○○日生、國民身分證統一編號：
Ｚ000000000號）為受監護宣告人之監護人。
指定張清全（男、民國○○年○ 月○ 日生、國民身分證統一編號：
Ｚ000000000號）為會同開具財產清冊之人。
聲請費用新臺幣壹仟元由受監護宣告之人負擔。
    理    由
一、聲請意旨略以：聲請人張進賢為相對人之長子，關係人張清
    全為相對人之肆子。相對人因自民國100 年11月23日起罹患
    腦中風及心肌梗塞，經送醫診治至今仍不見起色，無法自理
    生活，須旁人照護之情形，近日甚且已因精神障礙或其他心
    智缺陷，致不能為意思表示或受意思表示，或不能辨識意思
    表示之效果，有診斷證明書可證。爰依民法第14條第1 項、
    民事訴訟法第597 條第1 項之規定，聲請對其為監護之宣告
    ，並依民法第1111條之規定，指定聲請人為相對人之監護人
    ，暨指定關係人張清全為會同開具財產清冊之人等語。
二、按對於因精神障礙或其他心智缺陷，致不能為意思表示或受
    意思表示，或不能辨識其意思表示之效果者，法院得因本人
    、配偶、四親等內之親屬、最近一年有同居事實之其他親屬
    、檢察官、主管機關或社會福利機構之聲請，為監護之宣告
    。受監護宣告之人應置監護人；法院為監護之宣告時，應依
    職權就配偶、四親等內之親屬、最近一年有同居事實之其他
    親屬、主管機關、社會福利機構或其他適當之人選定一人或
    數人為監護人，並同時指定會同開具財產清冊之人。法院為
    前項選定及指定前，得命主管機關或社會福利機構進行訪視
    ，提出調查報告及建議。監護之聲請人或利害關係人亦得提
    出相關資料或證據，供法院斟酌。法院選定監護人時，應依
    受監護宣告之人之最佳利益，優先考量受監護宣告之人之意
    見，審酌一切情狀，並注意下列事項：(一)受監護宣告之人之
    身心狀態與生活及財產狀況。(二)受監護宣告之人與其配偶、
    子女或其他共同生活之人間之情感狀況。(三)監護人之職業、
    經歷、意見及其與受監護宣告之人之利害關係。(四)法人為監
    護人時，其事業之種類與內容，法人及其代表人與受監護宣
    告之人之利害關係，民法第14條第1 項、第1110條、第1111
    條、第1111條之1 分別定有明文。
三、經查，聲請人上開主張，業據其提出戶籍謄本、國立臺灣大
    學醫學院附設醫院雲林分院（下稱臺大醫院雲林分院）病症
    暨失能診斷證明書等件為證，且相對人經本院法官在鑑定人
    即臺大醫院雲林分院醫師吳張弘杰前呼喚其姓名均無反應，
    並經鑑定人吳張弘杰醫師鑑定稱：個案於100 年12月13日有
    來門診，受門診方面診斷評估，個案83歲，男性，曾經有中
    風病史，第一次是在大約15年前，最近是大約在4 年前又中
    風，之後病症近二年明顯記憶力受損，語言喪失表達，對於
    生活方面需要有人協助照顧，也無法辨識他人的意思表示，
    目前精神及心智狀況已達不能意思表示或受意思表示，或辨
    識其意思表示效果之程度等語，有鑑定筆錄在卷可稽，堪信
    聲請人之主張屬實。本院審酌上情，認為相對人對他人詢問
    ，無法辨識及回答，心智意識狀態不清，而無法表達其內心
    意思，日常生活起居均須他人協助照護，已達不能為意思表
    示或受意思表示之情狀，故聲請人聲請對相對人為監護之宣
    告為有理由，應予准許。
四、次查，聲請人張進賢為受監護宣告人之長子，另有配偶張石
    牡丹及子女張興助、張寬亮、張純、張彩憑、張清全、張清
    森等人，其中張興助業已於37年5 月21日亡故，且渠等亦表
    示同意由聲請人擔任受監護宣告人之監護人之情，則據聲請
    人陳述明確，並有戶籍謄本、親屬系統表、同意書等件附卷
    可參。本院審酌上情，並考量目前受監護宣告人雖係與其配
    偶張石牡丹同居生活，但張石牡丹現已84歲之高齡，日常生
    活起居尚需他人協助，並不宜擔任受監護宣告人之監護人，
    而聲請人係受監護宣告人之長子，並有意願擔任受監護宣告
    人之監護人，雖未與受監護宣告人共同居住生活，但係由聲
    請人及其兄弟姐妹共同委請外籍看護協助照顧受監護宣告人
    之生活起居，並由聲請人主責協助處理相關事務等情狀，認
    聲請人應有監護受監護宣告人之能力，並適於任之，是由聲
    請人張進賢任監護人，符合受監護宣告人張國之最佳利益，
    爰依前揭規定，選定聲請人張進賢為受監護宣告之人張國之
    監護人。另本院參酌關係人張清全為受監護宣告人之肆子，
    且有擔任會同開具財產清冊之人之意願，有前揭同意書在卷
    可查，爰依上揭規定，指定關係人張清全為會同開具財產清
    冊之人。
五、依民事訴訟法第608 條第1 項，裁定如主文。
中    華    民    國  100     年    12    月    30    日
                   家事法庭     法  官  黃瑞井
正本係照原本作成。
如不服本裁定關於選定監護人及指定會同開具財產清冊之人等部
分，應於送達後十日內向本院提出抗告狀，並繳納抗告費新臺幣
1千元；其餘關於宣告監護之部分，不得抗告。
中    華    民    國  100     年    12    月    30    日
                                書記官  鄭國銘
【附錄】：
‧民法第1099條
監護開始時，監護人對於受監護人之財產，應依規定會同遺囑指
定、當地直轄市、縣（市）政府指派或法院指定之人，於二個月
內開具財產清冊，並陳報法院。
前項期間，法院得依監護人之聲請，於必要時延長之。
‧民法第1099條之1
於前條之財產清冊開具完成並陳報法院前，監護人對於受監護人
之財產，僅得為管理上必要之行為。